【裁判字號】    97,交聲,1880
【裁判日期】    980216
【裁判案由】    違反道路交通管理處罰條例聲明異議
【裁判全文】
臺灣桃園地方法院刑事交通事件裁定    97年度交聲字第1880號
異  議  人  甲○○
右列受處分人因違反道路交通管理處罰條例案件，對於交通部公
路總局臺北區監理所板橋監理站民國97年11月21日所為板監裁字
第裁41-DB0000000號之處分，聲明異議，本院裁定如下：異議駁
回。
    主  文
異議駁回。
    理  由
一、原處分意旨略以：本件異議人即受處分人甲○○於民國96年
    12月17日15時13分許，駕駛車牌號碼F88-581 號重型機車行
    駛於桃園縣平鎮市○○路與水廠路口時，經警攔停舉發，認
    異議人僅領有輕型機器腳踏車駕駛執照駕駛重型機器腳踏車
    之事實，並經交通部公路總局臺北區監理所板橋監理站逕行
    裁決，依道路交通管理處罰條例第22條第1 項第6 款規定，
    處罰鍰新臺幣（下同）3,600 元等情，有桃園縣政府警察局
    舉發違反道路交通管理事件通知單、桃園縣警察局平鎮分局
    送達證書、交通部公路總局臺北區監理所板橋監理站97年12
    月23日、北監板字第0976017813號函、交通部公路總局臺北
    區監理所板橋監理站違反道路交通管理事件裁決書等在卷可
    考。
二、異議意旨略以：異議人為在學學生，異議人之車籍地址及戶
    籍地址均未改變且全天均有大樓管理員代為收受信件下，異
    議人仍未收到桃園縣政府警察局舉發違反道路交通管理事件
    通知單（桃警局交字第DB0000000 號，下稱本件違規通知單
    ），故不知自己有違規之情事，然該裁決書直接處以異議人
    最高額之罰鍰新臺幣（下同）3,600 元，依行政罰法第18條
    第1 項之規定：「裁處罰鍰，應審酌違反行政法上義務行為
    應受責難程度、所生影響及因違反行政法上義務所得之利益
    ，並得考量受處罰者之資力。」，異議人僅係一名奉公守法
    的在學學生，如有罰鍰通常皆儘速繳納，從未拖欠如今對異
    議人處以最高額之罰鍰，實在難以負荷，爰聲請撤銷原處分
    云云。
三、按行為人有違反道路交通管理處罰條例所指之情形，應填製
    舉發違反道路交通管理事件通知單，並於被通知人欄予以勾
    記；若受處分人非該當場被查獲之駕駛人或行為人，舉發機
    關應另行送達之；又按處理上開事件有關文書送達之程序，
    應依行政程序法之規定，違反道路交通管理事件統一裁罰標
    準及處理細則第11條第1 項第2 款、第5 條規定甚明。復按
    送達於應受送達人之住居所、事務所或營業所為之；於應送
    達之處所不獲會晤應受送達人時，得將文書付與有辦別事理
    能力之同居人、受僱人或應送達處所之接收郵件人員；送達
    ，不能依前2 條規定為之者，得將文書寄存送達地之地方自
    治或警察機關，並作送達通知書兩份，1 份黏貼於應受送達
    人住居所、事務所、營業所或其就業處所門首，另1 份交由
    鄰居轉交或置於該送達處所信箱或其他適當位置，以為送達
    ；前項情形，由郵政機關為送達者，得將文書寄存於送達地
    之郵政機關；寄存機關自收受寄存文書之日起，應保存3 個
    月；當事人應為送達之處所不明者，行政機關得依申請，准
    為公示送達；無人為公示送達之申請者，行政機關為避免行
    政遲延，認為有必要時，得依職權命為公示送達；當事人變
    更其送達之處所而不向行政機關陳明，致有應為送達之處所
    不明之情形，行政機關得依職權命為公示送達，行政程序法
    第72條第1 項前段、第73條第1 項、第74條、第78條分別定
    有明文。
四、經查：本件異議人確僅領有輕型機器腳踏車駕駛執照卻駕駛
    重型機器腳踏車等情，此有桃園縣政府警察局97年1 月29日
    桃警局交字第DB0000000 號舉發違反道路交通管理事件通知
    單1 紙附卷可稽，且為異議人於聲明異議狀所不爭執，是異
    議人有為上開違規事實，可堪認定。至異議人雖以前揭情詞
    置辯。惟查，依異議人之輕型機車駕照所載，異議人之地址
    為「臺北縣中和市○○路989 巷4 號20樓之3 」，且異議人
    違規當時，該駕照仍屬有效（駕照有效期限至97年3 月11
    日），此有證號查詢機車駕駛人查詢單一紙在卷可稽。又桃
    園縣政府警察局97年1 月29日桃警局交字第DB0000000 號舉
    發違反道路交通管理事件通知單，係由該局以掛號郵務送達
    （掛號號碼為000000000000000000號），送達處所為「臺北
    縣中和市○○路989 巷4 號20樓之3 」，嗣因郵務人員未會
    晤異議人本人，亦無受領文書之同居人、受僱人或應送達處
    所之接收郵件人員，故於97年2 月13日將該舉發通知單寄存
    於中和中山路郵局73支局，並作送達通知書2 份，1 份黏貼
    於前開送達處所門首，另1 份置於該受送達處所信箱或其他
    適當位置，以為送達，有桃園縣政府警察局交通隊網送達證
    書影本1 紙、桃園縣政府警察局舉發交通違規案件查詢網查
    詢單一紙及桃園縣政府警察局平鎮分局98年1 月9 日、平警
    分交字第0986005808號函一份等附卷可憑（參見本院卷第16
    頁）。準此，異議人之上開交通違規行為經警逕行舉發後，
    舉發機關已依違反道路交通管理事件統一裁罰基準及處理細
    則與行政程序法相關規定，將通知單送達異議人之住所地，
    而郵務機關亦已依行政程序法第74條第1 項之規定為寄存送
    達，參諸前揭規定，該送達程序自屬合法，是上開舉發通知
    單業已依法定程序完成寄存送達，且合法發生送達效力乙節
    ，要屬明確。從而，異議人辯稱未收受本件違規通知單云云
    ，顯然無據，尚無足採。是本件異議人既未於應到案日期前
    到案繳納罰鍰或聽候裁決，且係於逾越應到案期限後始向原
    處分機關提出申訴，則原處分機關依上揭違反道路交通管理
    事件統一裁罰基準表之規定裁決異議人罰鍰3,600 元，於法
    尚無不合。從而，異議人前揭請求以較低金額裁罰云云，自
    難認為有據。
五、綜上所述，異議人確僅領有輕型機器腳踏車駕駛執照卻駕駛
    重型機器腳踏車等情，其嗣後未依期限至應到案處所陳述意
    見或於限期內自動繳納罰鍰，原處分機關乃於應到案期限後
    ，依違反道路交通管理事件統一裁罰基準及處理細則第43
    條、第44條等規定裁決異議人罰鍰3,600 元，自屬適法有據
    。是異議人空言指摘原處分不當云云，為無理由，應予駁回
    。
六、據上論斷，應依道路交通案件處理法第19條，裁定如主文。
中    華    民    國    98    年    2     月    16    日
                    交通法庭    法  官  華奕超
以上正本證明與原本無異。
如不服本裁定，應於送達後5 日內，向本院提出抗告狀。
                                書記官  常毓生
中    華    民    國    98    年    2    月    16    日


司法院資訊處製作；財團法人民間司法改革基金會備份。
